臺灣高等法院臺中分院刑事判決　　　　　　　　　九十一年度上訴字第一○五三號
　　上　訴　人
　　即　被　告　甲○○
右上訴人因偽造文書等案件，不服臺灣臺中地方法院九十一年度訴字第二四二號中華
民國九十一年五月十日第一審判決（起訴案號：臺灣臺中地方法院檢察署八十九年度
偵字第一四七六四號），提起上訴，本院判決如左：
      主  文
原判決撤銷。
甲○○共同連續行使偽造私文書，足以生損害於他人，累犯，處有期徒刑柒月。
遠傳電信行動電話服務申請書上偽造之「丙○○」署押壹枚，東信電訊服務申請表上
偽造之「丁○○」署押貳枚、「武嘉文」署押枚、「胡明偉」署押枚及遠傳電信
簽訂手機優惠專案同意書上偽造之「丁○○」署押貳枚、「武嘉文」署押枚、「胡
明偉」署押枚均沒收。
      事  實
一、甲○○前於民國八十六年間，因詐欺案件，經臺灣臺中地方法院判處有期徒刑六月
    確定，八十七年間，又因傷害案件，經臺灣臺中地方法院判處有期徒刑五月確定，
    合併定應執行刑有期徒刑十月，八十八年九月三十日入監執行，八十九年一月
    二十六日縮短刑期執行完畢，猶不知悔改。
二、甲○○於八十九年四月間某日，在所搭乘由臺中往高雄行駛之遊覽車上，見不詳
    姓名年籍之乘客下車後，遺落丙○○於八十八年三、四月間失竊而脫離其持有之
    國民身分證一張，竟於拾得後，意圖為自己不法之所有，將該丙○○之國民身分
    證據為己有而侵占入己。
三、甲○○於拾獲前開丙○○之國民身分證後，竟與張裕青（原審通緝到案後，另行
    審結）基於冒用他人名義申請行動電話門號以詐取通話利益之概括犯意聯絡，於
    八十九年七月十八日，由甲○○前往位於臺中市之偉鳴科技股份有限公司，未經
    丙○○之同意，擅自以丙○○之名義，委由偉鳴科技股份有限公司不知情員工在
    遠傳電信公司行動電話服務申請書上，填載丙○○之個人基本資料，黏貼丙○○
    之國民身分證影本，甲○○再於申請人簽名欄上偽造「丙○○」名義之署押一枚
    ，持以申請遠傳電信公司之行動電話門號而行使之，偉鳴科技股份有限公司將該
    申請書轉送遠傳電信股份有限公司，致使遠傳電信股份有限公司核發並交付該公
    司所有之0000000000號之行動電話ＳＩＭ卡門號卡一張，足以生損害
    於丙○○之名譽、信用及遠傳電信股份有限公司對於行動電話申請、管理之正確
    性。甲○○取得前開行動電話門號後，即交予張裕青使用通話，遠傳電信股份有
    限公司因而陷於錯誤，誤認係丙○○本人申請行動電話而提供通信服務，張裕青
    因而受有新臺幣（下同）一萬零八百八十四元之通訊利益，致使遠傳電信股份有
    限公司因而受有前開通話費之損害。甲○○再於八十九年七月二十日左右，接受
    與其有共同犯意聯絡之不詳姓名年籍綽號「阿昌」之成年男子所交付自不詳途逕
    取得之丁○○國民身分證影本一張，並於八十九年七月二十五日，再收受張裕青
    以不詳途逕取得之武嘉文、胡明偉之國民身分證影本各一張後，復承前冒用他人
    名義申請行動電話使用之概括犯意，於八十九年八月十五日及翌日（十六日），
    前往位於臺中市之達薪通信民權店及易成通信行，未經丁○○、武嘉文、胡明偉
    之同意，擅自以丁○○、武嘉文、胡明偉之名義，委由不知情之通信行員工，在
    東信電訊服務申請表上，分別填載丁○○、武嘉文、胡明偉之個人基本資料，黏
    貼丁○○、武嘉文、胡明偉之國民身分證影本，甲○○再於各張申請書申請人簽
    名欄，分別偽造「丁○○」、「武嘉文」、「胡明偉」名義之署押各一枚，同時
    於各張簽訂手機優惠專案同意書之申請人簽名欄內，分別偽造「丁○○」、「武
    嘉文」、「胡明偉」名義之署押各一枚，持以行使而申請東信電訊股份有限公司
    之0000000000號、0000000000號、0000000000
    號、0000000000號、0000000000號、000000000
    0號、0000000000號、0000000000號門號（以博賴資名義
    申請二支門號、以武嘉文、胡明偉名義各申請三支門號），足以生損害於丁○○
    、武嘉文、胡明偉三人之名譽、信用及東信電訊股份有限公司對於行動電話申請
    、管理之正確性；惟甲○○尚未回通信行領取申請之ＳＩＭ門號卡，旋於八十九
    年八月十六日十七時許，在台中市○○路二四三號前，為警臨檢查獲，扣得偽造
    之遠傳及東信公司之服務申請書共計九紙。
四、案經臺中市警察局第二分局移送臺灣臺中地方法院檢察署檢察官偵查起訴。
      理  由
一、訊據上訴人即被告甲○○對於右揭時地侵占他人遺失之丙○○國民身分證，及與
    同案共犯張裕青及不詳姓名年籍綽號「阿昌」之成年男子，基於共同冒用他人名
    義申請行動電話門號以詐取免費使用通話利益之犯意聯絡，未經丙○○、丁○○
    、武嘉文、胡明偉之同意，擅自以丙○○、丁○○、武嘉文、胡明偉之名義，分
    別填載遠傳電信行動電話服務申請書及東信電訊服務申請表，並於各張申請書申
    請人簽名欄內，分別偽造「丙○○」、「丁○○」、「武嘉文」、「胡明偉」名
    義之署押各一枚，同時於各張東信電訊簽訂手機優惠專案同意書之申請人簽名欄
    內，分別偽造「丁○○」、「武嘉文」、「胡明偉」名義之署押各一枚，持以申
    請遠傳電信股份有限公司之0000000000門號號及申請東信電訊股份有
    限公司所有之0000000000號、0000000000號、00000
    00000號、0000000000號、0000000000號、0000
    000000號、0000000000號、0000000000號之行動電
    話門號，並將申請而得之遠傳電信0000000000ＳＩＭ門號卡交予張裕
    青使用，遠傳電信股份有限公司因而陷於錯誤，誤認係丙○○本人申請行動電話
    而提供價值一萬零八百八十四元之通信服務，致使張裕青受有使用通訊之利益，
    遠傳電信股份有限公司因而受有前開通話費之損害等情，業經於原審及本院調查
    、審理中坦認屬實，核與證人丙○○、丁○○於警詢中之證述內容相符，並有贓
    物認領保管單一份、東信電訊服務申請表八份、遠傳電信行動電話服務申請書一
    份、遠傳電信股份有限公司九十一年三月二十八日遠傳九十一業服字第五○三五
    三號函示資料一份在卷及遠傳電訊ＳＩＭ門號卡一張扣案足憑，而被告原申請之
    八支東信電訊公司行動電話門號現均已由其他案外人另申請使用中，有東信電訊
    行動電話號碼資料查詢附本院卷第三十六至三十八頁可參，是被告確係於申請該
    八支門號後，旋即經警臨檢查獲，致未及領取該八張ＳＩＭ門號卡（東信電訊公
    司東信政九一字第○四四三號函載之「六門行動電話曾開通並已交付ＳＩＭ卡」
    ，應係指該公司已將行動電話開通，並將門號卡交付通信行，惟本案既因被告旋
    經警查獲，是被告實未至通信行領取之。），其自白供述與事實相符，自堪置信
    ；本案事證已臻明確，被告甲○○犯行，至堪認定。
二、被告甲○○意圖為自己不法之所有，將他人遺失之丙○○國民身分證侵占入己，
    供為己用，核其所為，係犯刑法第三百三十七條之侵占遺失物罪；公訴意旨就此
    節指被告於右揭時地竊取該身分證，涉犯刑法第三百二十條第一項之竊盜罪，惟
    查被告自始供稱係拾得非竊取，亦查無竊盜之實證，是應以侵占遺失物論，此節
    起訴法條應予變更（參考最高法院八十六年度台非字第一八七號判決意旨），又
    被告分別與張裕青及不詳姓名年籍綽號「阿昌」成年之男子，基於共同冒名申請
    行動電話門號以詐取免費通話利益之概括犯意之聯絡，由被告甲○○，未經丙○○、丁○○、武嘉文、胡明偉之同意，擅自以丙○○、丁○○、武嘉文、胡明偉
    之名義，分別於各張遠傳電信行動電話服務申請書及東信電訊服務申請表之申請
    人簽名欄內，偽造「丙○○」、「丁○○」、「武嘉文」、「胡明偉」名義之署
    押各一枚，同時於各張東信電訊簽訂手機優惠專案同意書之申請人簽名欄內，分
    別偽造「丁○○」、「武嘉文」、「胡明偉」名義之署押各一枚，持以申請遠傳
    電信及東信電訊之行動電話門號，足以生損害於丙○○、丁○○、武嘉文、胡明
    偉之名譽、信用及遠傳電信股份有限公司、東信電訊股份有限公司對於行動電話
    申請、管理之正確性，核其所為，係犯刑法第二百十六條、第二百十條之行使偽
    造私文書罪，被告甲○○與張裕青基於共同使用冒用申請之行動電話門號以詐取
    免費通話利益之犯意聯絡，意圖為自己不法之所有，由甲○○將前揭00000
    00000號行動電話門號，交付張裕青使用，使遠傳電信股份有限公司誤認係
    丙○○申請、通話而陷於錯誤提供通信服務，致使張裕青受有一萬零八百八十四
    元之通話利益，而遠傳電信股份有限公司因而受有前開通話費不能順利收取之損
    害，核被告所為，係犯刑法第三百三十九條第二項之詐欺得利罪；被告著手申請
    東信電訊公司門號，因遭警先查獲，是未能達其詐欺得利之目的，是為障礙未遂
    ，核犯刑法第三百三十九條第三項、第二項之詐欺得利未遂罪，被告偽造署押之
    行為，係偽造私文書之階段行為，而偽造私文書之低度行為，復為行使偽造私文
    書之高度行為所吸收，均不另論罪；被告甲○○與張裕青就冒用「丙○○」、「
    武嘉文」、「胡明偉」名行使偽造私文書及利用冒名申請而得之行動電話門號詐
    欺得利（未遂）犯行有共同之犯意聯絡及行為分擔，是為共同正犯，被告與不詳
    姓名年籍綽號「阿昌」之成年男子，就前開行使偽造之「丁○○」名義私文書而
    詐欺得利未遂犯行間，有共同之犯意聯絡及行為分擔，是為共同正犯。被告於同
    一紙之服務申請書及優惠專案申請書上以同一人名義偽造文書，係基於同一申請
    門號使用之目的，仍為實質上一罪，被告於八十九年八月十五日同時偽造數被害
    人（丁○○、武嘉文、胡明偉）名義文書而行使之，侵害數被害人權益，為想像
    競合犯，屬裁判上一罪，應依刑法第五十五條之規定，以一罪論，被告於八十九
    年八月十六日同時偽造二被害人（武嘉文、胡明偉）名義私文書而行使之，亦為
    想像競合犯之裁判上一罪關係，應依刑法第五十五條之規定，以一罪論，又被告
    連續多次行使偽造私文書之行為（分別於八十九年七月十八日及八十九年八月十
    五、十六日申請），時間緊接，手段同一，觸犯犯罪構成要件相同之罪名，顯係
    基於概括犯意反覆為之，為連續犯，應依刑法第五十六條之規定，以一罪論以共
    同連續行使偽造私文書罪；又被告甲○○連續詐欺得利及詐欺得利未遂犯行，時
    間緊接，手段同一，觸犯犯罪基本構成要件相同之罪名，顯係基於概括犯意反覆
    為之，為連續犯，應依刑法第五十六條之規定，以一罪論以共同連續詐欺得利罪
    ，被告甲○○所犯侵占遺失物罪、共同連續行使偽造私文書罪、共同連續詐欺得
    利罪三者間，有方法、結果之牽連關係，應依刑法第五十五條之規定，從一重之
    共同連續行使偽造私文書論處，又另公訴人認行動電話之ＳＩＭ卡部分，另係涉
    犯詐欺取財罪，本院認被告甲○○申請行動電話門號，係為詐得免費通話之利益
    ，而非為取得ＳＩＭ卡，論以詐欺得利罪，業足以涵攝其所有之犯行，自無另以
    詐欺取財罪論科之必要，公訴人指訴詐欺取財部分尚有誤會，併此敘明。末查被
    告甲○○前於八十六年間，因詐欺案件，經原審法院判處有期徒刑六月確定，八
    十七年間，又因傷害案件，經原審法院判處有期徒刑五月確定，合併定應執行刑
    有期徒刑十月確定，八十八年九月三十日入監執行，八十八年九月三十日入監執
    行，甫於八十九年一月二十六日執行完畢，此有臺灣高等法院被告全國前案紀錄
    表、臺灣臺中地方法院檢察署刑案資料查註紀錄表各一份在卷可稽，被告受有期
    徒刑之執行完畢後，五年以內再犯有期徒刑以上之罪，為累犯，應依刑法第四十
    七條之規定加重其刑；原審依據前揭規定對被告依法論罪，固非無見，然查（一
    ）被告係於八十八年九月三十日入監執行，於八十九年一月二十六日縮短刑期執
    行完畢，此有前開前案紀錄表及法務部被告在監在押明細表可參，原審誤認被告
    於八十八年九月三十日入監執行，同日假釋出監，並於八十九年一月二十九日假
    釋期滿視為執行完畢，尚有未洽，原審判決既有前揭可議之處，即屬無可維持，
    應由本院予以撤銷改判，審酌被告前有槍砲、公共危險、詐欺、傷害前科（詳前
    案紀錄表），素行不佳，又以冒名方式多次申請行動電話門號，造成被害人財務
    、名譽、信用之危害，影響社會秩序，惟事後坦承犯行，應有悔意等情，判處被
    告有期徒刑七月，以示懲儆。
三、偽造之遠傳電信行動電話服務申請書上「丙○○」名義署押壹枚、東信電訊服務
    申請表上偽造之「丁○○」名義署押共貳枚、「武嘉文」名義署押共枚、「胡
    明偉」名義署押共枚及簽訂手機優惠專案同意書上偽造之「丁○○」共署押貳
    枚、「武嘉文」名義署押共枚、「胡明偉」名義之署押共枚，應依刑法第二
    百十九條之規定宣告沒收，至扣案之九紙行動電話服務申請書雖屬被告因犯罪而
    自電訊公司取得之憑證，然已編入偵查卷列為證物，是毋庸宣告沒收，又扣案遠
    傳電訊公司ＳＩＭ門號卡一張應發還該公司，亦不宣告沒收。
據上論結，應依刑事訴訟法第三百六十九條第一項前段、第三百六十四條、第二百九
十九條第一項前段、第三百條，刑法第二十八條、第五十六條、第二百十六條、第二
百十條、第三百三十七條、第三百三十九條第二、三項、第五十五條、第四十七條、
第二百十九條，罰金罰鍰提高標準條例第一條前段，判決如主文。
本案經檢察官乙○○到庭執行職務。
中      華      民      國    九十一    年      九      月     十一     日
                                   臺灣高等法院臺中分院刑事第五庭
                                         審判長法  官　袁　從　楨
                                               法　官  胡  森  田
                                               法　官  姚  勳  昌
右正本證明與原本無異。
如不服本判決應於收受送達後十日內向本院提出上訴書狀，其未敘述上訴之理由者並
得於提起上訴後十日內向本院補提理由書（均須按他造當事人之人數附繕本）。
                                               書記官  陳  如  慧
中      華      民      國　  九十一     年      九       月    十二    日
附錄論罪科刑法條：
刑法第二百十條：
偽造、變造私文書，足以生損害於公眾或他人者，處五年以下有期徒刑。
刑法第二百十六條：
行使第二百十條至第二百十五條之文書者，依偽造、變造文書或登載不實事項或使登
載不實事項之規定處斷。
刑法第三百三十七條：
意圖為自己或第三人不法之所有，而侵占遺失物、漂流物或其他離本人所持有之物者
，處五百元以下罰金。
刑法第三百三十九條：
意圖為自己或第三人不法之所有，以詐術使人將本人或第三人之物交付者，處五年以
下有期徒刑、拘役或科或併科一千元以下罰金。
以前項方法得財產上不法之利益或使第三人得之者，亦同。
前二項之未遂犯罰之。
                                                              　　　　　Ｆ
